臺灣屏東地方法院民事裁定　　　　　　100年度家聲字第188號
聲　請　人　簡文雄
上列聲請人為監護宣告事件聲請指定會同開具財產清冊之人事件
，本院裁定如下：
    主      文
指定簡智益（男，民國○○○年○月○日生，身分證統一編號：
Ｚ000000000號）為受監護宣告人簡麗珠之會同開具財
產清冊之人。
聲請費用新臺幣壹仟元由受監護宣告人簡麗珠負擔。
    理      由
一、聲請意旨略以：簡麗珠（女、民國○○年○○月○○日生、身分證
    統一編號：Ｚ000000000號）前經本院於民國（下同）78年5
    月30日為禁治產宣告，並於98年2 月17日改定聲請人簡文雄
    （即簡麗珠之兄）為監護人。現因有處分簡麗珠名下之財產
    之必要，而修法後須指定會同開具財產清冊之人，始得處分
    其財產，為確保受監護人簡麗珠之權益，爰依法請求指定會
    同開具財產清冊之人等語。
二、按民法總則中華民國九十七年五月二日修正之條文施行前，
    已為禁治產宣告者，視為已為監護宣告，並於修正施行後，
    適用修正後之規定，此觀民法總則施行法第4 條第2 項之規
    定自明。又中華民國九十七年五月二日修正之民法親屬編第
    四章條文施行前所設置之監護人，於修正施行後，適用修正
    後之規定，民法親屬編施行法第14條之2 亦定有明文。從而
    ，前受禁治產宣告者，視為已受監護宣告。復按受監護宣告
    之人應置監護人；法院為監護宣告時，應依職權就配偶、四
    親等內之親屬、最近一年有同居事實之其他親屬、主管機關
    、社會福利機構或其他適當之人選定一人或數人為監護人，
    並同時指定會同開具財產清冊之人，修正後之民法第1110條
    、第1111條第1 項亦定有明文。
三、查聲請人主張受監護宣告人簡麗珠在78年間經法院裁定受禁
    治產宣告，由母親簡陳戈任監護人，但簡陳戈於87年間身故
    ，法院於98年間改定聲請人為簡麗珠之監護人之事實，業據
    提出親屬系統表、戶籍謄本、98年度監字第1 號裁定書、土
    地所有權狀影本等件為證，堪信為真正。簡麗珠既經禁治產
    宣告，揆諸前開規定，新法施行後自應視為已受監護宣告，
    並應指定會同開具財產清冊之人。本院審酌受監護宣告人之
    父母俱歿，無配偶及子女，現存姊妹三人，兄一人即聲請人
    ，弟一人，其中姊妹分別為智障、瘖啞人及失憶症患者，均
    不宜擔任會同開具財產清冊之人，而簡智益為受監護宣告人
    之弟，身心健康無不適任情事，對於受監護宣告人之財產狀
    況亦知之甚詳，爰依上揭規定，指定簡智益為會同開具財產
    清冊之人。另依民法第1113條準用同法第1099條之規定，聲
    請人應偕同簡智益於二個月內開具財產清冊，並陳報法院，
    附此敘明。
四、依民事訴訟法第608條第1項，裁定如主文。
中    華    民    國   100    年    10    月    31    日
                        家事庭法  官  朱盈吉
以上正本係照原本作成。
如不服本裁定應於送達後10日內向本院提出抗告狀，並繳納抗告
費新臺幣1,000元。
中    華    民    國   100    年    10    月    31    日
                              書記官  蔡明株